【裁判字號】    96,勞訴,41
【裁判日期】    970616
【裁判案由】    給付工資
【裁判全文】
臺灣桃園地方法院民事判決              96年度勞訴字第41號
原      告  戊○○○○○ ○○.
            甲○○ ○○○ ○.
            丁○○ ○○○ ○.
            丙○○○○ ○○○.
            庚○ ○○○ ○○.
            己○○○○○ ○○.
            乙○○○ ○○○ .
上7 人共同
訴訟代理人  張清浩律師
被      告  張煥禎即壢新醫院
訴訟代理人  林家進律師
上列當事人間請求給付工資事件，於民國97年5 月23日辯論終結
，本院判決如下：
    主  文
被告應給付原告戊○○○○○ ○○○○○ ○○○○○（阮清香）、甲○○ ○○○ ○○○○
○（陶氏虹）、丁○○ ○○○ ○○○○○ （劉氏清）、丙○○○○ ○○○○○○○○
○○○○○ （梁氏香偵）、庚○ ○○○ ○○○○○（武氏容）各新台幣壹萬陸
仟陸佰參拾貳元、給付原告己○○○○○ ○○○○○○ ○○○○（阮氏秋賢）新
台幣壹萬伍仟陸佰貳拾肆元、給付原告乙○○○ ○○○ ○○○（丁氏娥）
新台幣壹萬捌仟壹佰肆拾肆元，及均自九十六年六月二十七日起
至清償日止，按年利率百分之五計算之利息。
原告其餘請求駁回。
訴訟費用由被告、原告己○○○○○ ○○○○○○ ○○○○（阮氏秋賢）、乙○○○
○○○ ○○○ （丁氏娥）各負擔百分之十，原告戊○○○○○ ○○○○○ ○○○○○
（阮清香）、甲○○ ○○○ ○○○○○ （陶氏虹）、丁○○ ○○○ ○○○○○ （劉
氏清）、丙○○○○ ○○○○○○○○ ○○○○○（梁氏香偵）、庚○ ○○○ ○○○○○（
武氏容）各負擔百分之十四。
本判決第一項得假執行。被告如分別以新臺幣壹萬陸仟陸佰參拾
貳元為原告戊○○○○○ ○○○○○ ○○○○○（阮清香）、甲○○ ○○○ ○○○○○ （
陶氏虹）、丁○○ ○○○ ○○○○○ （劉氏清）、丙○○○○ ○○○○○○○○ ○○○○○
（梁氏香偵）、庚○ ○○○ ○○○○○（武氏容）及以新台幣壹萬伍仟陸
佰貳拾肆元為原告己○○○○○ ○○○○○○ ○○○○（阮氏秋賢）、以新台幣
壹萬捌仟壹佰肆拾肆元為原告乙○○○ ○○○ ○○○（丁氏娥）預供擔保
，得免為假執行。
原告其餘假執行之聲請駁回。
    事實及理由
一、按訴狀送達後，原告不得將原訴變更或追加他訴，但擴張或
    減縮應受判決事項之聲明者，不在此限，民事訴訟法第255
    條第1 項第3 款定有明文。本件原告起訴時原請求被告應給
    付原告戊○○○○○ ○○○○○ ○○○○○（阮清香）、甲○○ ○○○ ○○○○○ （
    陶氏虹）、丁○○ ○○○ ○○○○○ （劉氏清）、丙○○○○ ○○○○○○○○
    ○○○○○ （梁氏香偵）、庚○ ○○○ ○○○○○（武氏容）新台幣（下
    同）408,144 元；己○○○○○ ○○○○○○ ○○○○（阮氏秋賢）387,28
    8 元；乙○○○ ○○○ ○○○（丁氏娥，以下原告均以其中文姓名稱
    之）399,168 元，及各自起訴狀繕本送達翌日起至清償日止
    ，按年息百分之五計算之利息。嗣於審理中減縮其請求為被
    告應給付原告阮清香、陶氏虹、劉氏清、梁氏香偵、武氏容
    各270,864 元、阮氏秋賢258,328 元及丁氏娥249,408 元，
    暨其法定遲延利息。核原告等此部分聲明變更僅單純減縮應
    受判決事項聲明，合於上開民事訴訟法第255 條第1 項第3
    款之規定，應予允許。
二、原告起訴主張：
  (一)原告阮清香等人為越南國籍人，其等於民國（下同）93年間
    陸續來台灣受僱於被告壢新醫院所附設之護理之家工作，每
    月工資為15,840元，每月僅休假2 日，其餘皆為工作日，每
    日工作12小時，直到96年5 月14日止。但被告皆未給與加班
    費。另被告每月以「越南借款」名目從原告工資扣取1320元
    ，此係不應扣取之項目。經原告等人向桃園縣政府就加班費
    與越南借款爭議事項申請協商，惟協商不成立，此有桃園縣
    政府勞資爭議協調會議紀錄為憑。
  (二)按勞動基準法第24條第1 、2 款規定：「延長工作時間在2
    小時以內者，按平日每小時工資額加給3 分之1 以上。」「
    再延長工作時間在2 小時以內者，按平日每小時工資額加給
    3 分之2 以上。」次按「勞工每日正常工作時間不得超過8
    小時，每週工作總時數不得超過48小時。」，勞動基準法第
    30條第1項 亦定有明文。由於原告等人係自受僱日起至96年
    5 月14日，除了每月休息2 日以外，每日工作12小時。因此
    ，被告就原告等人每日加班工作4 小時，應給付加班費，原
    告等均以每年360 日、每月30日計算加班期間，並以原告等
    每月工資15,840元，換算每小時工資額66元計算加班費用。
    職此，(1)原告阮清香、陶氏虹、劉氏清、梁氏香偵、武氏容
    等皆是93 年8月3 日來台工作，直到96年5 月14日止，共計
    2 年9 月又11日，以上揭方式計算，原告應給付33個月之加
    班費。該33個月期間，至少有990 日，扣除每月2 日休息日
    ，其等加班工作日數達990 －（33×2） ＝924 日。其等各
    別應得之加班費為228,624 元（計算式：每日加班費：【
    66×4 ÷3 ×2 】＋【66×5 ÷3 ×2 】＝396 元，加班
    費總計396 元×924=365,904 元，扣除被告每月已給付之
    加班費4,160 元，365,904 元－【4,160 元×33】＝228,62
    4 元）；(2)阮氏秋賢93年9 月28日來台工作，直至96年5 月
    14日止，共計2 年7 月又16日，即原告應給付其31個月之加
    班費。該31個月期間，至少有930 日，扣除每月2 日休息日
    ，其加班工作日數達930 －（31×2）=868 日。阮氏秋賢應
    得之加班費為214,768 元（計算式：396 元×868=343,72
    8 元，扣除被告每月已給付之加班費4,1 60元，343,72 8
    元－【4,160 元×31】＝214,768 元）；(3)丁氏娥係93年4
    月26日來台工作，工作到96年4 月25日止，共計3 年之期間
    ，原告應給付其36個月之加班費。該36個月期間，至少有10
    80日，扣除每月2 日休息日，其加班工作日數達1080－（36
    ×2）=1008日。丁氏娥應得之加班費為249,408 元（計算式
    ：396 元×1008＝399,168 元，扣除被告每月已給付之
    加班費4,160 元，399,168 元－【4,160 元×36】＝249,40
    8 元）。此外，被告每月又以「越南借款」名義扣取原告等
    工資1,320 元，此有薪資單為憑。(1)原告阮清香、陶氏虹、
    劉氏清、梁氏香偵、武氏容等5 人之部分，自93年10月至96
    年5 月止，共計32個月，被告應補給其等工資數額為42,240
    元（計算式：1,320 元×32＝42, 240 元）；(2)阮氏秋賢自
    93年9 月至96年5 月止，共33個月，被告應補給其工資數額
    為43,560元（計算式：1,320 元×33＝43,560元）；丁氏娥
    因已取回每月1,320 元之工資扣款，故不請求。爰依勞動基
    準法第24條、第30條等相關規定，請求被告給付伊等加班工
    資及返還其以越南借款名義所扣取之工資。
  (三)被告稱依勞動基準法第35條規定，勞工繼續工作4 小時，至
    少應有30分鐘之休息，故原告等人每日有間歇性休息三次左
    右，每次30分鐘，共1.5 小時；又病患中午統一午睡1.5 小
    時以上，故原告有3 小時以上休息云云。惟前述被告所言，
    僅係依據法令所作之推測之詞，非為原告等人之工作實況。
    蓋原告在工作時間內，皆需全程注意病患之狀況，處理突發
    狀況。原告等人並不能自行間歇性休息30分鐘不管病患，而
    且病患休息，原告也不能控制病患必須睡多久仍得注意是否
    有突發狀況發生。且因被告員工進出工作崗位係以按指紋方
    式管制，被告於96年5 月13日以前，並未要求越南監護工於
    休息時應按指紋，從而於此之前之刷卡紀錄無法分辨原告每
    日工作中之休息時數，且該刷卡紀錄亦只能證明原告等開始
    工作或結束工作之時間，無得證知原告是否如被告所言休息
    達3 小時以上。
  (四)被告雖提出行政院勞工委員會91年10月7 日勞職外字第0910
    205963號函，說明其扣款無違法之情事云云，惟依行政院勞
    工委員會95年8 月31日勞職外字第0950508580A 號覆天文教
    越南外勞配偶辦公室函謂：「依據該會92年8 月29日勞職外
    字第0920041696A 號公告等... ，基此，我國私立就業服務
    機構不得再向91年10月1 日起入國工作之越南籍勞工收取或
    代收越南國稅 (服務費)， 凡切結書中所載項目為越南服務
    費或越南國稅者，我國私立就業服務機構仍不得向勞工代為
    收取，否則及設有違法之情事。」。原告等人，均在民國93
    年間來台工作，故被告應不能以「越南借款」項目之名義，
    自其等工資中扣款。
  (五)被告陳稱其供給原告膳宿，為實務薪資，以每月3,960 元作
    價計算，故兩造約定之每月薪資總額為23,960元，惟原告等
    人在職期間並未另行從自己的工資中支付膳宿費用。至於為
    何只有阮氏秋賢之薪資明細表有記載每月膳宿費扣3,960 元
    ，原告等人並不了解。自阮氏秋賢之薪資明細表觀之，其上
    雖有每月應扣膳宿費3,960 元乙項，但同時也有以「其他加
    班」名義給與3,960 元。而該「其他加班」項目之給與，又
    是原告等7 人之中，惟阮氏秋賢所獨有。但原告等7 人之工
    作內容、勞動條件，皆屬相同。阮氏秋賢之「其他加班」名
    目之給與，僅是供被告在會計帳上為沖銷其膳宿費用，而特
    別設計之給與而已。該繕宿費用3,960 元，應係雇主之恩惠
    性給與、福利性支出，不屬勞動基準法第2 條第3 款之工資
    。又依被告所附「外國勞工來華工作費用及工資切結書」，
    其背面第2 條第1 款所載，雙方已約定每月工資為15,840元
    惟並未約定膳宿費用為原告等來華工作相關費用。因此，被
    告提供原告之膳宿或其費用支出，應與原告之工資無關，若
    將膳宿費用以雇主之實物支出作價而算入工資，將會造成原
    告工資變相增加，與實際受領情形不符，對原告等不利，如
    被告堅持，則原告另以每月工資15,820＋3,960=19,800元為
    計算延長工作時間工資之基礎。
  (六)並聲明：被告應給付原告阮清香、陶氏虹、劉氏清、梁氏香
    偵、武氏容各270,864 元、阮氏秋賢258,328 元及丁氏娥24
    9,408 元，暨各自起訴狀繕本送達翌日起至清償日止，按年
    息5%計算之利息。
三、被告則以：
  (一)按工資由勞雇雙方議定之，但不得低於基本工資，勞動基準
    法第21條第1 項定有明文。是工資之多寡原屬契約自由範圍
    ，僅勞動基準法加上不得低於基本工資之限制，本件兩造約
    定之每月金錢薪資為20,000元（含薪資15,840元，及特別津
    貼即加班補貼4,160 元），此有被告簽名捺印之機構薪資明
    細表可憑。另被告供給原告膳宿，為實物薪資，此部分原告
    以每月3,960 元作價折算，依現在灣社會生活標準衡量，猶
    嫌不足，對勞工並未苛待，故兩造約定之每月薪資總額為
    23,960元，應可算定。
  (二)復按勞工繼續工作4 小時，至少應有30分鐘之休息，但實行
    輪班制或其工作有連續性或緊急性者，雇主得在工作時間內
    ，另行調配其休息時間，勞動基準法第35條定有明文。蓋人
    非機器，必予合理之休息期間，以免影響勞工健康及工作安
    全；本件原告在被告所經營之養護場所擔任監護工，其工作
    時間雖有連續性及緊急性者，然其性質乃具監視性、斷續性
    ，故其精神或體力不致於持續處於緊張狀態，此為通常之知
    識經驗。值是之故，被告容許原告利用病患休息或睡覺期間
    休息用餐，原告雖然每日工作12小時，但其間有間歇性休息
    3 次左右，每次以30分鐘計，為1.5 小時，又病患每日中午
    均統一午睡1.5 小時以上，是原告每日工作12小時期間，共
    計有3 小時以上之休息，而非連續工作12小時，依此計算，
    原告每日之延長工作時間至多應僅有1 小時。原告之每月薪
    資為15,840元，換算每小時工資為66元，其每日延長工作時
    間至多僅有1 小時，依勞動基準法第24條第1 項所定加給標
    準，其每日應領延長工作時間工資 (即加班費）為88元〔66
    ×(1+1/3) =88 〕，每月以30日計，其每月加班費僅為2640
    元(88 ×30=2640)，加上每月基本工資15,840元，每月工資
    總額僅為18,480元。然兩造約定之每月工資總額為23,960元
    ，由是可見，兩造所約定之月薪，並未低於依法加計之工資
    總額，原告即不得再行請求短給加班費。
  (三)末因「有關外勞在國外發生之費用（含借款）應載明於『外
    國人來華工作費用及工資切結書』，並經由勞工輸出國驗證
    。如外勞書面同意雇主或仲介公司代為轉交『借款』，其金
    額應與『外國人來華工作費用及工資切結書』相符」，行政
    院勞工委員會91年10月7 日勞職外字第0910205963號函曾有
    釋示。由上開函釋意旨可知，有關外勞在國外發生之費用及
    借款，若經外勞同意，且已明載於經勞工輸出國驗證之『外
    國人來華工作費用及工資切結書』上，雇主自得依約扣取，
    代為轉交債權人。原告伊等為越南籍勞工，來台前均曾立具
    「外國人來華工作費用及工資切結書」，同意被告按月從工
    資中扣取1,320 元，轉交越南仲介公司，以代償其等積欠越
    南仲介公司之借款債務，上開切結書並經越南國貿易部驗證
    ，此有切結書6 紙在卷可證。是被告依約從應給工資中扣取
    上開款項，轉交越南仲介公司，係符合契約約定之行為，原
    告主張被告因扣取該部分而短給工資云云，自無理由，爰聲
    明原告之訴駁回，訴訟費用由原告負擔。
四、兩造於97年5月23日言詞辯論時就下列事項表示為不爭執（
    本院卷第130頁）：
  (一)原告丁氏娥、阮氏秋賢分別自93年4 月26日、同年9 月28日
    及其餘原告於同年8 月3 日起，經由訴外人奇興企業有限公
    司（以下稱奇興公司）仲介，分別受僱於被告，在被告附設
    之護理之家擔任看護工作，至96年5 月14日止，分別受僱36
    個月（丁氏娥）、31個月（阮氏秋賢）及33個月（阮清香、
    陶氏虹、劉氏清、梁氏香偵、武氏容）。兩造間勞動契約均
    約定每月休假2 日，其餘皆為工作日，每日上班起訖時間為
    12小時，時薪每小時66元。
  (二)兩造約定原告在台期間每月工資（不含加班費）為新台幣15
    ,840 元 ，每小時時薪為66元。被告每月除給付上開15,840
    元外，另給付原告4,160 元，其名義為「特別津貼」、「特
    別津貼、假日加班」或「加班費」，兩造同意算入被告給付
    給原告的加班費。另原告在台期間並由被告提供膳宿，每月
    折合價格為3,960 元。
  (三)被告每月以「越南借款」名義，自每位原告工資中扣取1,32
    0 元，至96年5 月止計扣取原告阮清香、陶氏虹、劉氏清、
    梁氏香偵、武氏容工資，每人42,240元，扣取原告阮氏秋賢
    工資43,560元。
五、本院根據兩造之陳述，並依民事訴訟法第268 條之1 第2 項
    規定，於上開審理期日協助兩造整理並協議爭點如下：
  (一)原告每日上班起訖時間12小時之期間，除正常上班8 小時外
    ，其餘4 小時是否屬於加班性質？
  (二)被告每月提供折合相當於3,960 元價值之膳宿，究係屬加班
    費之性質，抑係屬恩惠或福利性給與？
  (三)被告每月以「越南借款」名義，自原告工資扣取1,320 元，
    是否合法？
六、本院判斷：
  (一)原告每日上班時間，除正常8 小時外，其餘4 小時僅其中1
    小時屬於延長工作時間。
    (1)原告主張原告丁氏娥、阮氏秋賢自93年4 月26日、同年9
      月28日及其餘原告於同年8 月3 日起經由訴外人奇興公司
      仲介，分別受僱於被告，在被告附設之護理之家擔任看護
      工作，至96年5 月14日止，分別受僱36個月、31個月及33
      個月；原告等之工作內容係以照護居住在安養老人為業務
      ，於上開期間其等每月休假2 日，其餘皆為工作日，工作
      日每日上班12小時；被告每月原告工資為15,840元及加班
      費4,160 元，合計20,000元，另提供原告等膳宿等情，為
      兩造所不爭執，已如上述。並有被告提出由原告等來台工
      作時所簽署之「外國勞工來華工作費用及工資切結書及薪
      資明細表各7 份（見本院卷第31頁至第44頁），堪信原告
      此部分主張為真實。
    (2)原告復稱雖安養住民每日雖有固定休息時間，惟擔任看護
      工作之原告伊等仍無法充分利用該時段休息。蓋原告等在
      工作時間內皆須全程注意病患之情況，處理突發狀況，故
      原告等不能自行間歇性休息30分鐘不管病患，且縱若病患
      休息，原告亦無從控制病患能睡多久，仍須注意有無突發
      狀況，是故該休息時間原告等仍處於待命之狀態。被告雖
      謂於96年5 月14日以前，原告等於日班約可休息5 段，夜
      班約可休息4 段，每段約30至60分，其中至少有2 至5 小
      時之時間可以休息，此休息時間應不算入原告伊等每日工
      作時間云云，僅係依法令所做推測之詞。按勞基法第24條
      所稱延長工作時間之工資，應係指勞工受雇主之要求延長
      工作時間，而勞工在實際延長工作時間中提出勞務，而勞
      基法為保障勞工之勞動力維持與存續，方促使雇主負擔較
      高額之工資，藉以回復勞工在體力上與精神上之耗損，但
      在特殊性工作，如勞基法第第84條之1 第1 項各款所列之
      工作，在法律上即未受正常工作時間之限制，此乃該工作
      無須長時間付出高度之專注力或體力，而法律上特為之容
      許。又所謂監視性、斷續性工作係指依其工作內容係屬待
      命戒備留意，而非必要持續密集提出勞務。即其判斷工作
      內容是否屬監視性、斷續性工作應依其工作性質是否係「
      待命戒備留意」、「非必要持續密集提出勞務」標準判斷
      之，亦即若工作屬上開性質者，即非屬加班而應屬值班之
      性質。查本件原告等工作內容以照顧安養院之住民為主要
      業務，參以證人，即同時受僱於被告之本國看護佐辛○○
      於本院亦證稱：其工作性質為負責幫忙住院老人家翻身、
      拍背、吃飯、盥洗等日常生活的照顧，且該安養院之住民
      非住院之病人，足認原告等工作內容，自無需持續密集提
      出勞務，與一般勞動性工作不同，且其工作並無經常之危
      險性，其精神及體力非不時處於緊張之狀態，故應為典型
      之監視性工作；在每日工作休息時間內無事休息、有事處
      理部分，則屬間歇性、斷續性工作之性質，二者皆與一般
      之生產線上作業有異。從而，原告等之工作既為非生產性
      質之工作，其工作時間如何計算？為顧及勞雇雙方整體利
      益及契約自由原則，並落實勞基法第21條第1 項及第32條
      第4 項但書之規定，職司監視性、斷續性工作性質之勞工
      ，如已同意例休假日及平時之工作時間逾8 小時，所約定
      之工資又未低於基本工資加計延時工資、假日工資之總額
      時，並不違反勞基法之規定，勞雇雙方自應受其拘束，勞
      方事後即不得任意翻異，更行請求例休日及逾時之加班工
      資（最高法院85年度台上字第1973號判決要旨參照）。
    (3)又按勞工繼續工作4 小時，至少應有30分鐘之休息，但實
      行輪班制或其工作有連續性或緊急性者，雇主得在工作時
      間內，另行調配其休息時間，勞動基準法第35條定有明文
      。本件原告等從事看護之工作，其工作時間採輪班之方式
      ，為兩造所不爭執，並有班表之電子檔可據。職是，被告
      自得於工作時間內另行調配休息時間。而證人，即奇興公
      司負責人王瀧德於本院審理時亦證稱：「於原告來台工作
      前已告知伊等工作時間為12小時，內含加班及間歇性休息
      、用餐時間，待遇每月20,0 00 元，另提供膳宿，膳宿依
      勞委會規定可以扣4,000 元，上開待遇是無休假，但被告
      方面是每月給他們休假2 天、另外2 天給額外之加班費」
      、「被告提出之薪資明細表是原告在國外時候我們仲介公
      司連同切結書給他們，用以說明將來到臺灣之薪資算法。
      上開明細表特別津貼那一欄4,160 元分成2 部分，一為2,
      00元是每月加班費的補助，因為他們的工作時間雖為12小
      時，但每天會有吃飯、病人休息時間原告他們會有間歇性
      的休息，我們評估每天大約有2 至3 個小時，因為每月加
      班時間很難拿捏，所以我跟原告等說明不要實際算加班的
      時間而是由雇主每月補助2,000 元、特休2 天及提供膳宿
      來補助當作加班費，當初原告他們都同意，並在薪資明細
      表上面簽名。」「間歇性休息約2.5 至3 小時」、「因為
      此部分（即原告等）不在工廠工作，且上班的情況不一樣
      ，所以無法明確去分辨上班、加班之情形。」等語（本院
      卷第68、69頁）。再參酌證人辛○○亦證稱：「（妳們看
      護工在工作期間是否會排定休息、吃飯的時間？）在96.5
      月以後有安排每天每個人在工作時段之休息、吃飯的時間
      ，每個人的休息、吃飯時間會錯開，且規定都要按指紋，
      在此之前並沒有這樣的安排，但在每個工作流程結束時候
      都會有一小段的休息時間，當時越佐白天班每班約可5 個
      休息時段，每段的時間大約30-60分都有；晚上班的可以
      休息到4 個時段，時間也是每段約休息30-60 分。（上開
      的休息的時間，妳們是否都還要在該樓層待命？）是。（
      96.5月以前休息時間如果有狀況的話，妳們這些看護佐是
      否也要停止休息去處理？）是。但機率很少。」等語（本
      院卷第84頁）。是被告主張「其在96年5 月以前容許原告
      等於病患休息或睡覺時間休息用餐外，尚有間歇性休息3
      次，每次以30分鐘計，為1.5 小時；病患中午統一午睡
      1.5 小時以上，故原告等每日計有3 小時以上之休息時間
      」等情，尚可認為真正。從而，原告等於96年5 月以前在
      被告處每日上班起訖時間雖為12小時，惟扣除上開每日3
      小時之休息時間，原告等每日之延長工作時間至多僅1小
      時。原告等主張其每日延長工作時數4 小時，並以此請求
      作為加班費計算之基準云云，自不足採。
  (二)被告每月提供之膳宿，應係屬恩惠或福利性給與。
    (1)按勞動基準法第2 條第3 款規定「工資：謂勞工因工作而
      獲得之報酬，包括工資、薪金及按計時、計日、計月、計
      件以現金或實物等方式給付之獎金、津貼及其他任何名義
      經常性給與均屬之。」依該條款就工資之定義觀之，於認
      定何項給付內容屬於工資，係以是否具有「勞工因提供勞
      務所得之報酬即勞務對價」及「經常性之給與」之性質而
      定，而於判斷給付是否為「勞務之對價」及「經常性之給
      與」，應依一般交易觀念決定之，至於其給付名稱如何，
      在非所問 (臺灣高等法院高雄分院92年度勞上易字第37號
      、最高法院92年度台上字第2108號判決參照)。 則工資實
      係勞工之勞力所得，為其勞動對價而給付之經常性給與。
      倘雇主為改善勞工生活而給付非經常性給與；或為其單方
      之目的，給付具有勉勵、恩惠性質之給與，即非為勞工之
      工作給付之對價，與勞動契約上之經常性給與有別，不得
      列入工資範圍之內。
    (2)本件被告主張「原告等來台前已經奇興公司負責人王瀧德
      告知被告有提供膳宿，被告並將之以實物薪資作價3,960
      元計，雖除阮秋賢外，其餘薪資明細表雖漏載實物薪資之
      作價金額，然此無改於被告有提供實物薪資之事實，又此
      實物薪資既係每月發給，人人可領，自非恩惠性給與或福
      利性支出，應可認定兩造約定之每月薪資總額為23,960元
      」等語。上揭事實中，就被告提供膳宿及作價為3,960 元
      一事，為原告等所不爭執，被告此部分主張，應為可採。
      惟查，原告等人之薪資明細表中，除阮氏秋賢之薪資明細
      表有記載每月扣除膳宿費3,960 元，並另有「其他加班」
      名義給予3,960 元外，其他原告之薪資明細表均無上列之
      記載，顯阮氏秋賢之「其他加班」名目之給與，僅是被告
      在會計帳上為沖銷膳宿之費用，而特別設計之給與，且於
      原告等所簽立之外國勞工來台工作費用及工資切結書上第
      1 條約定來華工作費用中亦未約定膳宿費用為原告來華工
      作相關費用，其中第2 條亦只說明每月薪資為15,840元，
      是上開膳宿之提供尚不足以認係工資性質。而證人王瀧德
      之證詞，僅可證明被告確有提供膳宿一事，並不能據以證
      明兩造間已約定此為工資之一部。此外，被告又未能提出
      其他證據以實其說，是其主張該部分實物給付亦屬勞動薪
      資，得以扣抵加班費，顯不足取。是原告主張被告每月提
      供之膳宿應屬對原告等外國來台員工之恩惠或福利性給與
      ，應屬可採。從而被告主張以之列為工資，並抵充加班費
      云云，要不足採。
  (三)被告積欠原告阮清香、陶氏虹、劉氏清、梁氏香偵、武氏容
    延時工資各16,632元、原告阮氏秋賢15,624元及原告丁氏娥
    18,144元。
    (1)按工資由勞雇雙方議定之，但不得低於基本工資，勞基法
      第21條第1 項定有明文，又雇主延長工作時間者，應依同
      法第24條所定標準加給延長工作時間之工資，以及雇主經
      徵得勞工同意於例假、休假及特別休假等日工作者，應加
      倍發給工資，亦經勞基法第24條、第39條明文規定，且前
      開規定屬法律強制規定。是工資之多寡原屬契約自由範圍
      ，僅勞動基準法加上不得低於基本工資之限制，如勞雇雙
      方約定之薪資，不低於基本工資及以基本工資為基準計算
      出之例休假工資、延時工資等之總合，則該工資之約定，
      自不違反勞基法之規定，雙方均應受其約束。又勞基法所
      強調之8 小時工作制，應係以一般人無法長期處於精神或
      體力上之緊張狀態，為保護勞動者免於雇主以經濟上之力
      量優勢力量所為之不當剝削，而特加保護者；如工作之性
      質並無經常之危險性，且不致勞動者之精神或體力持續地
      處於緊張狀態之工作者，其工作性質自屬勞基法第84條之
      1 之規範範疇，不得主張延長時間之工資；復因本件原告
      等之工作性質較為特殊，屬勞基法第84條之1 之規範範疇
      ，故有關原告等每月得請求之月薪，應與其之基本工資、
      休假日、例假日、特別休假日及延長工作時間加給工資之
      總額相比較，如果雙方約定或給付之工資高於前開各項之
      總額，則原告等不得再行請求，如果不足前開各項之總額
      ，則原告等可就其差額請求之。
    (2)原告之每月基本薪資為1,5840元，換算每小時工資為66元
      ，其每日延長工作時間為1 小時，已如前述。依勞動基準
      法第24條第1 項所定加給標準，其每日應領延長工作時間
      工資 (即加班費）為88元（計算式：66元×4 /3＝88），
      又原告每月平常工作日為26日（即每月30日扣除休息日2
      日及休假日加班2 日），其每月平常日加班費應為2,288
      元（計算式：88元×26＝2,288 元），再加上每月兩天之
      假日工作9 小時工資2,376 元（計算式：66元×2 ×9 ×
      2 ＝2,376 元）及每月基本工資15,840元，原告每月應領
      工資總額為20,504元（計算式：15,840元＋2,288 元＋2,
      376 元＝20,504元）。然被告每月僅給付工資總額為20,0
      00元（計算式：基本工資15,840元＋特別津貼4,160 元＝
      20,000元，不含膳宿費用），此亦為兩造所不爭執。是原
      告主張被告自其任職起至96年5 月14日止積欠其等延長工
      時之工資每月504 元，應可採信。而原告阮清香、陶氏虹
      、劉氏清、梁氏香偵、武氏容上開任職期間為33個月、原
      告阮氏秋賢為31月及原告丁氏娥為36月等情，亦為兩造所
      不爭執，亦如上述。是原告主張被告積欠原告阮清香、陶
      氏虹、劉氏清、梁氏香偵、武氏容延時工資各16,632 元
      （計算式：504 元×33＝16,632元）、原告阮氏秋賢15,6
      24元（計算式：504 元×31＝15,624元）及原告丁氏娥18
      ,144 元 （計算式：504 元×36＝18,144元），為有理由
      。
  (四)被告依約每月扣取工資代償越南借款並無不法。
    (1)原告等以行政院勞工委員會95年8 月31日勞職外字第0950
      50 8580A號覆天文教越南外勞配偶辦公室函「我國私立就
      業服務機構不得再向91年10月1 日起入國工作之越南籍勞
      工收取或代收越南國稅 (服務費），否則即涉有違法之情
      事。」，指稱被告以越南借款之名義對其等扣薪，係違反
      上揭規定，應返還其所扣取之金額。
    (2)惟查，上開函示意旨僅禁止我國人力仲介業者向越南勞工
      收取「越南國稅」並未提及借款部分，且按行政院勞工委
      員會91年10月7 日勞職外字第0910205963號函釋示（見本
      院卷第29、30頁）及92年8 月5 日勞職外字第0920205832
      號函（見本院卷第63、64頁）之內容，均將越南國稅及借
      款之部分分項表列，顯見二者性質迥不相同，且依上開函
      示內容所示，越南國稅之性質，應係指人力仲介業者所收
      之仲介服務費用。從而，不論從形式上抑或實質上之觀點
      論斷，越南借款自非越南國稅。
    (3)再者，上揭函示中謂「有關外勞在國外發生之費用 (含借
      款)應 載明於『外國人來華工作費用及工資切結書』，並
      經由勞工輸出國驗證。如外勞書面同意雇主或仲介公司代
      為轉交『借款』，其金額應與『外國人來華工作費用及工
      資切結書』相符」意即，有關外勞在國外發生之費用及借
      款，若經外勞同意，且已明載於經勞工輸出國驗證之『外
      國人來華工作費用及工資切結書』上，雇主自得依約扣取
      ，代為轉交債權人。經查，本件原告等所簽署之薪資明細
      表，其中有關「越南借款」內容「是為外勞來台工作前所
      需繳交之費用，如越南當地仲介費、簽證費、機票費，本
      來要一次付清，因為外勞希望能慢慢付，所以才請越南仲
      介公司，以借款名義慢慢扣，不要一次拿，且這些費用依
      法要列在來華工作切結書上才能扣除」等情，業據證人王
      瀧德於本院審理時證述在卷（本院卷第70頁）。且原告等
      來台前均曾立具「外國人來華工作費用及工資切結書」，
      同意被告按月從工資中扣取1,320 元，轉交越南仲介公司
      ，以代償其等積欠越南仲介公司之借款債務，上開切結書
      並經越南國貿易部驗證，此有切結書六紙附卷可證（見本
      院卷第31至37頁），該約定扣款金額與原告等薪資明細表
      中扣款金額相符。並參以民法第153 條「當事人意思表示
      一致者，無論其為明示或默示，契約即成立」規定意旨，
      堪認被告依約從應給工資中扣取上開款項，轉交越南仲介
      公司，係符合契約約定之行為，原告等自應受其立具外國
      人來華工作費用及工資切結書之拘束，不得主張被告扣取
      該部分而短給工資，本件原告等此部分主張，亦無足取。
七、綜上所述，原告等依勞動基準法第24條之規定，請求被告給
    付延長工時之工資，其中原告阮清香、陶氏虹、劉氏清、梁
    氏香偵、武氏容延時工資各16,632元、原告阮氏秋賢15,624
    元及原告丁氏娥18,144元，及均自起訴狀繕本送達之翌日即
    96年6 月27日起至清償日止，按週年利率百分之5 計算之利
    息，核屬有據，應予准許，逾此範圍之請求，即無理由，應
    予駁回。
八、本判決所命給付之金額未逾50萬元，爰依職權宣告假執行。
    又被告陳明願供擔保准為免為假執行之宣告，於法並無不合
    ，亦酌定相當之擔保金宣告之。原告其餘假執行之聲請，因
    訴之駁回而失所附麗，應併予駁回。
九、本件事證已臻明確，兩造其餘主張、陳述及所提證據，經審
    酌與本院前揭判斷不生影響，爰不逐一論列，併此敘明。
十、據上論結，本件原告之訴為一部有理由，一部無理由。依民
    事訴訟法第385 條第1 項前段、第79條、第85條第1 項但書
    、第389 條第1 項第5 款、第392 條第2 項，判決如主文。
中    華    民    國    97    年    6     月    16    日
                        民事第二庭法  官  潘進順
以上正本係照原本作成。
如對本判決上訴，須於判決送達後20日內向本院提出上訴狀。
中    華    民    國    97    年    6     月    17    日
                                  書記官  黃進傑


司法院資訊處製作；財團法人民間司法改革基金會備份。
